【裁判字號】    97,聲,1180
【裁判日期】    980105
【裁判案由】    返還提存物
【裁判全文】
臺灣新竹地方法院民事裁定              97年度聲字第1180號
聲  請  人  甲○○
訴訟代理人  郭雨嵐律師
相  對  人  新揚科技股份有限公司
法定代理人  乙○○
上列聲請人聲請返還提存物事件，本院裁定如下：
    主  文
本院九十六年存字第一九七三號提存事件聲請人所提存之擔保金
新台幣參仟萬元准予發還。
    理  由
一、按返還擔保金，依民事訴訟法第106條準用第104條之規定
    ，須符合：(1)應供擔保之原因消滅者；(2)供擔保人證明受擔
    保利益同意返還者；(3)訴訟終結後供擔保人證明已定20日以
    上之期間催告受擔保利益人行使權利而未行使，或法院依供
    擔保人之聲請，通知受擔保利益人於一定期間內行使權利並
    向法院為行使權利之證明而未證明者之要件之一，法院始得
    裁定返還擔保金。再者，債權人因釋明假扣押之原因而供之
    擔保，係擔保債務人因假扣押所受之損害；而債務人為免為
    或撤銷假扣押而供之擔保，則係備為賠償債權人因免為或撤
    銷假扣押所受之損害，必待債權人無損害發生，或債務人本
    案勝訴確定，或就所生之損害已經賠償時，始得謂「應供擔
    保之原因消滅」。另外，因債務人提供擔保聲請撤銷假扣押
    ，其目的在阻止債權人實施假扣押，是倘若債權人已撤回假
    扣押執行程序之聲請，假扣押執行程序已不存在，無阻止執
    行之問題，供擔保之原因應認為已消滅；或者，假扣押債務
    人依假扣押裁定所定之金額提供擔保，免為假扣押後，債權
    人聲請撤銷假扣押裁定者，債務人提供擔保免為假扣押之依
    據既已不存在，則該供擔保之原因，此時亦宜認為已經消滅
    。
二、本件聲請意旨略以：聲請人與相對人間侵權行為事件，為免
    為或撤銷假扣押，聲請人前遵本院94年度裁全字第112 號民
    事裁定，曾提供新台幣（下同）30,000,000元為反擔保金，
    並以本院96年度存字第1973號提存事件提存後，免為假扣押
    之執行在案。茲相對人聲請本院撤銷對聲請人之上開假扣押
    裁定，業經本院以97年度裁全聲字第113 號民事裁定准許，
    且該假扣押裁定已經本院予以撤銷確定之，故相對人假扣押
    之原因消滅，亦不可能發生任何損害，堪認本件供擔保之原
    因已消滅，為此依民事訴訟法第106 條規定準用第104 條第
    1 項第1 款規定請求准予依法返還前開提存之擔保金等語，
    並提出本院97年度裁全字第112 號民事裁定、本院96年度存
    字第1973號提存書、97年度裁全聲字第113 號民事裁定等件
    為證。
三、經查，聲請人主張之事實，除據其提出前開證據外，並經本
    院依職權調取本院本院97年度裁全字第112 號假扣押事件、
    本院96年度存字第1973號擔保提存事件、97年度裁全聲字第
    113 號撤銷假扣押事件、97年度聲字第846 號通知受擔保利
    益人行使權利事件卷宗查閱，核與聲請人前開所述相符，堪
    信為實。按債權人供擔保假扣押之目的，在保全本案債權得
    以獲得清償；而債務人為免為或撤銷假扣押而供之擔保，則
    係備為賠償債權人因免為或撤銷假扣押所受之損害。查本件
    聲請人為免為或撤銷假扣押所提供之擔保，本係備為賠償相
    對人因免為假扣押或撤銷假扣押所受之損害，惟本件相對人
    已聲請撤銷前述之本院97年度裁全字第112 號裁定，且其該
    聲請已獲本院准許，而該假扣押裁定已經本院予以撤銷確定
    ，是該假扣押裁定已因本院之撤銷而失效，則相對人已無據
    以聲請對聲請人實施假扣押執行之執行名義及權利之存在，
    自不發生因免為假扣押或撤銷假扣押所受之損害可言，揆諸
    前揭說明，相對人已無損害之發生，本件供擔保之原因應認
    為消滅。是聲請人聲請返還擔保金，揆之上開規定，核無不
    合，應予准許。
中    華    民    國    98    年    1     月    5     日
                  民事第一庭    法  官  羅惠雯
以上正本係照原本作成。
如對本裁定抗告須於裁定送達後10日內向本院提出抗告狀。
中    華    民    國    98    年    1     月    6     日
                                書記官  李慧娟


司法院資訊處製作；財團法人民間司法改革基金會備份。
